【裁判字號】    98,抗,351
【裁判日期】    980721
【裁判案由】    催告行使權利
【裁判全文】
臺灣高等法院臺中分院民事裁定  98年度抗字第351號
抗  告  人  新加坡商星展銀行股份有限公司
                        樓之1.
法定代理人  甲○○
                        樓之1.
相  對  人  陳正中即鋐達企業社
相  對  人  乙○○
上列抗告人因與相對人等間催告行使權利事件，對於台灣苗栗地
方法院民國 98年6月9日所為98年度聲字第108號裁定提起抗告，
本院裁定如下：
      主  文
原裁定廢棄，發回臺灣苗栗地方法院。
      理  由
一、本件抗告人於原法院聲請意旨略以：伊與相對人間請求清償
    借款事件，前遵原法院95年度裁全字第1898號民事裁定，為
    擔保假扣押之執行，曾提供86年度中央政府重大交通建設公
    債乙類第3期債券1紙（面額新臺幣20萬元）為提存物，並經
    該院以95年度存字第1214號擔保提存事件提存後，聲請原法
    院95年度執全字第1040號假扣押強制執行相對人之財產在案
    ，惟前開假扣押強制執行事件，業經原法院拍定登記在案，
    是該事件業已終結，又伊業經主管機關許可概括承受寶華銀
    行之資產、負債及營業，爰聲請原法院定期催告受擔保利益
    人即相對人行使權利等語。原法院以抗告人依上開裁定提供
    提存物，聲請假扣押查封相對人之不動產後，迄未聲請撤回
    前假扣押強制執行程序，依最高法院86年台上字第53號裁定
    意旨，難認已符合民事訴訟法第 104條第1項第3款所謂「訴
    訟終結」之要件，從而聲請人聲請對相對人催告行使權利，
    核與法條規定不符，因而駁回抗告人之聲請。
二、按訴訟終結後，法院得依供擔保人之聲請，通知受擔保利益
    人於一定期間內行使權利並向法院為行使權利之證明，民事
    訴訟法第 104條第1項第3款後段定有明文；次按上開關於返
    還提存物之規定，於其他依法令供訴訟上之擔保者準用之，
    民事訴訟法第 106條規定甚明。至所謂訴訟終結，在因假扣
    押或假處分所供擔保之情形，因該擔保係為保障受擔保利益
    人因不當假扣押或假處分所受損害而設，倘執行法院已依假
    扣押或假處分裁定實施假扣押或假處分之執行，則在供擔保
    人撤回假扣押或假處分之執行前，受擔保利益人所受損害仍
    可能繼續發生，損害額既未確定，自無強令其行使權利之理
    。故在假扣押或假處分所供之擔保，供擔保人依民事訴訟法
    第106條準用同法第104條第1項第3款規定，聲請以裁定命返
    還其擔保金之場合，必供擔保人已撤回假扣押或假處分之執
    行，始得謂與民事訴訟法第 104條第1項第3款所定之「訴訟
    終結」相當，而得依該條款行使定期催告之權利，固有最高
    法院86年台上字第53號裁定可資參照，惟查：抗告人陳稱，
    伊未聲請撤回假扣押執行，係因本案假扣押執行之標的，業
    經原法院96年度執檢字第3836號強制執行事件拍定登記在案
    ，受擔保利益人所受損害已無繼續發生之可能，抗告人自可
    令其行使權利，又因假扣押標的已拍定結案，抗告人無從撤
    回假扣押執行程序等語，並提出原法院96年度執檢字第3836
    號塗消查封登記函影本為證。果爾，抗告人雖未聲請撤回假
    扣押執行，然受擔保利益人所受損害已無繼續發生之可能；
    且經執行處調假扣押執行卷將假扣押標的拍定完畢，抗告人
    亦無從聲請撤回假扣押執行。是否能謂抗告人不能依民事訴
    訟法第 104條第1項第3款後段規定聲請原法院對相對人催告
    行使權利，即不無研求之餘地。抗告意旨指摘原裁定不當，
    求予廢棄，非無理由，應由本院將原裁定廢棄，發回原法院
    更為適當之處理。
三、據上論結，本件抗告為有理由，依民事訴訟法第495條之1第
    1項、第492條、第95條、第78條，裁定如主文。
中    華    民    國    98    年    7     月    21    日
                民事第七庭    審判長法  官  童有德
                                    法  官  陳繼先
                                    法  官  曾謀貴
以上正本係照原本作成。
不得再抗告。
                                    書記官  王麗珍
中    華    民    國    98    年    7     月    21    日
                                                      Ｍ


司法院資訊處製作；財團法人民間司法改革基金會備份。
